【裁判字號】    98,交聲,269
【裁判日期】    980924
【裁判案由】    違反道路交通管理處罰條例
【裁判全文】
臺灣宜蘭地方法院交通事件裁定         98年度交聲字第269號
移送  機關  交通部公路總局臺北區監理所宜蘭監理站
異  議  人
即受處分人  甲○○
上列異議人即受處分人因違反道路交通管理處罰條例案件，對於
交通部公路總局臺北區監理所宜蘭監理站於民國98年6月6日所為
之宜監字第裁43-A00YLA363號裁決處分，聲明異議，本院裁定如
下：
    主  文
異議駁回。
    理  由
一、原處分機關係以：異議人即受處分人甲○○於民國98年4月9
    日17時53分，駕駛車牌號碼562-EM號營業一般小客車，行經
    臺北市○○路與松智路交岔路口，因在多車道左轉彎，不先
    駛入內側車道，經臺北市政府警察局交通警察隊警員攔停製
    單舉發。嗣經原處分機關依道路交通管理處罰條例第48條第
    1項第4款、第63條第1項第1款規定，裁處新臺幣（下同）6
    百元罰鍰，並記違規點數1點。
二、聲明異議意旨略以：舉發警員當時距離松高路口40公尺，正
    在開立另一車輛罰單，並未看清楚異議人車輛係停留在松高
    路內側車道上，且異議人車輛由中間車道變換至內側車道，
    等待對向車輛通過後才左轉松智路，並無在多車道左轉彎，
    不先駛入內側車道之違規事實，況異議人駕車由忠孝東路20
    巷右轉松高路，距松高路與松智路交岔路口僅25公尺，當時
    車流量太大，所以無法馬上變換至最內側車道左轉，為此聲
    明異議，請求撤銷原處分等語。
三、按汽車駕駛人轉彎時，在多車道左轉彎，不先駛入內側車道
    者，除處6百元以上1千8百元以下罰鍰外，並予記違規點數1
    點，道路交通管理處罰條例第48條第1項第4款、第63條第1
    項第1款分別定有明文。
四、經查：
  (一)異議人即受處分人甲○○對其於98年4月9日17時53分，駕駛
    車牌號碼562-EM號營業一般小客車，由臺北市○○○路○段2
    0巷右轉松高路，沿松高路由東往西方向行駛，距松高路與
    松智路之有號誌管制交岔路口僅約25公尺，而松高路係三線
    道，外側車道及中間車道地上均有繪製明顯之直線白色箭頭
    指示直行；內側車道地上亦有繪製明顯之弧形白色箭頭指示
    左轉，異議人行駛至松高路與松智路交岔路口左轉，為臺北
    市政府警察局交通警察隊警員張國文以其有「在多車道左轉
    彎，不先駛入內側車道」之違規事實攔停製單舉發之事實並
    不爭執（見本院卷第22頁至第23頁），核與證人張國文於本
    院訊問時證述情節相符（見本院第21頁至第22頁），並有證
    人張國文庭呈之現場照片4張、臺北市政府警察局舉發違反
    道路交通管理事件通知單1紙在卷足憑（見本院第27頁至第2
    9頁），此部分事實堪以認定。
  (二)而異議人雖辯稱：證人張國文未看清楚伊有無違規，且伊當
    時係自中間車道變換至內側車道後左轉，並未違規云云。惟
    證人張國文於本院訊問時證述：「（法官問：請陳述當時舉
    發情形？）98年4月9日下午5時53分，當時我於松高路與松
    智路口的西南側看到異議人是從忠孝東路5段20巷右轉松高
    路，沿東往西方向行駛，行駛至松高路與松智路路口時再左
    轉松智路，異議人沿松高路行駛是行駛於第二車道上，…當
    時異議人是在松高路的第二車道左轉松智路，這第二車道是
    不得左轉的，當時左轉號誌是綠燈，但是異議人應該要變換
    到內側左轉專用車道才能左轉，我發現異議人違規後就當場
    攔停異議人並告知異議人違規事由，當時異議人說他從忠孝
    東路5段20巷右轉松高路後無法變換車道至內側左轉專用道
    ，…。（異議人問：我當時有無告訴你我拒絕簽收舉發單的
    理由？）有，你告訴我因為距離太短沒有辦法變換車道到內
    側的左轉專用道，因為當時車流量很大，幾乎沒有辦法變換
    車道到內側的左轉專用車道。」等語（見本院卷第21頁至22
    頁）。觀諸證人張國文對於舉發過程證述甚為詳盡，並清晰
    證述重現當時狀況，顯然其對舉發經過確有深刻記憶無訛，
    則其對於異議人當時係在中間車道左轉，而有未駛入內側車
    道即逕行左轉之違規情節，應無誤認之可能，且其係依法執
    行職務之公務員，與異議人間素不相識，復無宿怨嫌隙，其
    自無甘冒偽證罪刑責之風險，而設詞構陷異議人之理。況異
    議人於本院訊問時供承：「當天的車輛過多，所以我不可能
    有辦法馬上變換車道到最內側車道，我被攔停後我也有告知
    證人因為我從忠孝東路20巷右轉松高路，因為距離松智路的
    路口太近，且車流量太大，所以無法馬上變換最內側車道左
    轉。」等語（見本院卷第23頁），顯見異議人當場亦向證人
    張國文坦承有未駛入內側車道即逕行左轉之事實。此外，並
    有證人張國文庭呈之臺北市政府警察局舉發違反道路交通管
    理事件通知單1紙、現場照片4張在卷可佐（見本院卷第27頁
    至第29頁），是證人張國文之證詞應屬真實，堪以採信。足
    認異議人於98年4月9日17時53分，駕駛車牌號碼562-EM號營
    業一般小客車，行經臺北市○○路與松智路交岔路口，確有
    在多車道左轉彎，不先駛入內側車道，而在中線車道即逕行
    左轉彎之違規事實，異議人仍以前詞置辯，顯不足採。
  2.另異議人雖辯稱：伊駕車由忠孝東路20巷右轉松高路，距松
    高路與松智路交岔路口僅25公尺，當時車流量太大，伊無法
    馬上變換至內側車道左轉云云。惟查：
  (1)異議人於98年4月9日17時53分，駕車由忠孝東路20巷右轉松
    高路，其明知距松高路與松智路交岔路口僅約25公尺，且松
    高路內側車道為左轉彎專用車道，則異議人既為汽車駕駛人
    行經松高路與松智路交岔路口，轉彎時本應依道路交通標誌
    、標線、號誌之指示行駛，即應行駛至松高路內側左轉彎專
    用車道後再進行左轉，況參與該路段行駛之汽車駕駛人非僅
    限於忠孝東路20巷右轉之車輛，尚有其他直行車輛，異議人
    由忠孝東路20巷右轉松高路時，本身即應注意當時車流量大
    小、距離遠近、號誌變化速度等因素，以判斷能否順利變換
    車道至內側左轉彎專用車道進行左轉，否則即負有行駛至下
    一個交岔路口再進行左轉之義務，究不能以車流量大、距離
    過短為由，而恣意不遵守標線之指示行駛，由中線車道線逕
    行左轉，導致交通擁塞或發生交通事故至為明確，是異議人
    據此主張解免本件違規行為之處罰，顯不足採。
  (2)且按標誌、標線、號誌之設置目的，在於提供車輛駕駛人及
    行人有關道路路況之警告、禁制、指示等資訊，以便利行旅
    及促進交通安全。又標誌、標線、號誌之體形、顏色、大小
    、圖案、字體、反光、照明及設置位置等之設計，均應依本
    規則之規定。如因特殊需要必需增減或變更者，應先報請交
    通部會同內政部核定後公告實施，道路交通標誌標線號誌設
    置規則第2條、第234條分別定有明文。是號誌設置位置為何
    ，係由主管機關斟酌交通安全之需要，視實際情況，本於權
    責定之，有其裁量空間。因此，異議人如認舉發地點之標線
    設置不良，應循正當途徑，向主管機關陳述反應，促其檢討
    改善。然該等號誌設置在未依法定程序變更前，所有用路人
    仍應有遵守之義務。倘所有汽、機車駕駛人見主管機關所設
    置之標線、標誌或號誌，全憑主觀之認知，認為設置不當即
    可恣意違反，則將如何建立道路上所劃設標誌、標線或號誌
    之公信力，交通安全之秩序將無從建立，其他用路人之生命
    、財產安全，亦將失去保障。是異議人主觀上認為舉發地點
    之標線設置不良，自應循其他正當途徑向主管機關陳述反應
    ，以促其檢討改善，自無從僅據其個人主觀上之認知，進而
    請求解免本件違規行為之處罰，故異議人仍以前詞置辯，自
    不足採。
五、綜上所述，本件異議人既然有上開違規之事實，原處分機關
    據以援引道路交通管理處罰條例第48條第1項第4款、第63條
    第1項第1款之規定，裁處6百元罰鍰，並記違規點數1點，於
    法並無不當，本件異議為無理由，應予駁回。
六、據上論斷，應依道路交通管理處罰條例第87條第2項、道路
    交通案件處理辦法第19條，裁定如主文。
中    華    民    國    98    年    9     月    24    日
                  交通法庭法  官  蘇錦秀
以上正本證明與原本無異。
如不服本裁定，應於裁定送達後5日內，向本院提出抗告狀。（
應附繕本）
                          書記官  劉晨輝
中    華    民    國    98    年    9     月    25    日


司法院資訊處製作；財團法人民間司法改革基金會備份。
